【裁判字號】    89,易,2221
【裁判日期】    890929
【裁判案由】    就業服務法
【裁判全文】
臺灣板橋地方法院刑事判決                        八十九年度易字第二二二一號
    公  訴  人  臺灣板橋地方法院檢察署檢察官
    被      告  甲○○
                乙○○
右列被告等因違反就業服務法案件，經檢察官提起公訴（八十九年度偵字第五二○四
號），本院判決如左：
    主  文
甲○○、乙○○均無罪。
    理  由
一、公訴意旨以被告甲○○明知印尼國籍人SITATUN RAHMAWATI SUKIMIN 及 HARNANI
    KHADI SISWANTO等二人，係其以看護工名義，以每月新臺幣（下同）一萬五千八
    百元之代價，自民國八十八年九月十七日，合法申請聘僱來臺從事看護其父周慶
    之工作，其並明知不得將以本人名義聘僱之前揭外國人為他人工作，竟仍將其合
    法聘僱之前揭外國人使其為被告乙○○工作；乙○○亦明知未經許可，同意上開
    外國人每日至其位於臺北縣三峽鎮添福十四之三十三號住處，為乙○○從事搬運
    貨物等工作，乙○○則每次另給付上開外國人每人五十元作為代價。嗣於八十九
    年一月二十四日上午十時許，在上開乙○○住處為警當場查獲，因認被告二人分
    別違反就業服務法第五十三條第二、三款之規定，應依同法第五十八條第一項後
    段論處云云。
二、按犯罪事實應依證據認定之，無證據不得推定其犯罪事實；又不能證明被告犯罪
    者，即應諭知無罪之判決，刑事訴訟法第一百五十四條、第三百零一條第一項分
    別定有明文。本案公訴人認被告甲○○、乙○○涉有違犯就業服務法之罪嫌，無
    非以右揭事實，業據該二名外勞於警訊時證述歷歷，暨現場照片四幀等為其論據
    。
三、訊據被告甲○○、乙○○均矢口否認有何違反就業服務法之犯行，均辯稱：該二
    名外勞係看護其父並未作其他工作云云。經查：
    (一)、按就業服務法第五十三條第二款之所謂「為他人工作」者，係指該外國人並
        非以為其所合法聘僱之名義人工作之意思而工作，而係以為非法聘僱其工作
        之人之意思工作者而言，反之，僅係一時間之權宜，顧及現今工商業社會生
        活型態，將被看護者移往他處，仍由該外國人為之看護，本質上仍屬為自己
        原來聘僱意思從事工作，而非為他人工作，自難逕繩以該法之刑責，先此敘
        明。
    (二)、被告甲○○於警訊時供稱：「因我白天上班，故將該二名外勞及父母寄放於
        我姊姊乙○○處。」等（見偵卷第三頁）；被告乙○○供述：「我並無叫他
        們工作；給五十元是給他們買東西用，買來給我父親用。」等（見偵查卷第
        五、六頁），是被告二人為同胞姊弟，由為弟弟之甲○○申請聘僱，白日因
        工作關係，故將其父與看顧其父之該二名外勞寄放於被告乙○○之住處，於
        夜間再將其父接回原來處所，本乎親情倫理，社會生活常情，仍難苛責，應
        屬無疑。
    (三)、雖前揭二名外勞於警訊中均陳：「‧‧‧乙○○平常從事生意，家裡經常會
        存放一些貨物，有時候乙○○會要我在那幫忙打掃或搬運貨物，每次所得約
        新臺幣五十元。」等語（見偵查卷第七至十頁），固然無疑，然其僅陳稱係
        「有時候」，則此並非經常性活動，其並非為被告乙○○「工作」之意思而
        工作甚明，應認僅係日常瑣碎之附屬性雜務，本質以言，仍非屬就業服務法
        第五十三條所規範者。且觀之卷附照片四張（附於偵查卷第十八、十九頁）
        ，並無從認定係該二名外國人有為工作搬貨之事實，更不足以此為被告等有
        罪之認定證據。
四、據上所述，被告甲○○並非聘僱外國人為他人工作，而被告乙○○所為亦非屬未
    經許可留用或聘僱他人所申請聘僱之外國人，應堪認定，其等所辯，應非無的，
    亦與社會生活經驗無違，更為將步入高齡化社會型態，所應有之現象。公訴所指
    尚不足以證明被告二人有違反就業服務法之犯行，此外，復查無其他積極證據足
    資證明被告等涉有就業服務法之犯行，徵諸上述，不能證明其等犯罪，自應為無
    罪之諭知。
據上論斷，應依刑事訴訟法第三百零一條第一項前段，判決如主文。
本案經檢察官曾文鐘到庭執行職務。
中      華      民      國    八  十  九    年    九    月   二 十 九   日
                              臺灣板橋地方法院刑事第六庭
                                      法  官  黎錦福
右正本證明與原本無異。
如不服本判決，應於判決送達後十日內向本院提出上訴狀。
                                      書記官  戴尚榮
中      華      民      國    八  十  九    年    十    月      四      日


司法院資訊處製作；財團法人民間司法改革基金會備份。
